【裁判字號】    89,訴,1110
【裁判日期】    890831
【裁判案由】    稅捐稽徵法等
【裁判全文】
臺灣板橋地方法院刑事判決                        八十九年度訴字第一一一０號
    公  訴  人  臺灣板橋地方法院檢察署檢察官
    被      告  丁○○
    選任辯護人  田鴻鈞
右列被告因違反稅捐稽徵法案件，經檢察官提起公訴（八十九年度偵字第七二三九號
），本院判決如左：
    主  文
丁○○無罪。
    理  由
一、公訴意旨略以：被告丁○○係設於桃園縣平鎮市○○里○○路一七九巷九弄八號
    一樓「興華企業社」之負責人，為從事業務之人，且為納稅義務人，於民國（下
    同）八十五年間，明知蔡國明並未受僱於「興華企業社」，竟以虛偽登載蔡國明
    在八十五年自一月起至同年十二月止，領得「興華企業社」薪資計新臺幣（下同
    ）三十二萬四千元，於其業務上作成之員工八十五年度各類所得稅扣繳暨免扣繳
    憑單（下稱扣繳憑單），並據以制作「興華企業社」之八十五年度營利事業所得
    稅結算申報書，將上開不實之薪資金額列為該企業社成本，持以向財政部臺灣省
    北區國稅局中壢稽徵所辦理八十五年度營利事業所得稅之申報查核事宜，而行使
    該等登載不實之文書，藉以逃漏「興華企業社」八十五年度營利事業所得稅計四
    萬四千六百五十三元，足以生損害於稅捐機關對於稅捐稽徵管理之正確性、國家
    稅收及蔡國明本人，因認被告涉有刑法第二百十六條、第二百十五條之行使業務
    上登載不實之文書罪嫌及稅捐稽徵法第四十一條之逃漏稅捐罪嫌云云。
二、按犯罪事實應依證據認定之，無證據不得推定其犯罪事實；又不能證明被告犯罪
    者，應諭知無罪之判決；刑事訴訟法第一百五十四條及第三百零一條第一項分別
    定有明文。
三、本件公訴人認被告涉有行使業務上登載不實文書及逃漏稅捐等罪嫌，無非以乙○○之檢舉書、財政部臺灣省北區國稅局中壢稽徵所函、乙○○之護照內容、「興
    華企業社」出具之蔡國明薪資所得扣繳憑單等為據，惟訊據被告丁○○堅決否認
    有行使業務上登載不實文書及逃漏稅捐等犯行，辯稱：伊僅係「興華企業社」之
    登記名義負責人，平日均由伊胞兄戊○○實際負責處理該社業務，伊對於該社八
    十五年度營利事業所得稅之申報本關事宜，並不清楚等語。
四、經查：「興華企業社」係被告之胞兄戊○○以被告名義設立登記者，被告僅為該
    社之登記名義負責人，平日業務均由戊○○實際負責處理，且被告當時尚就讀於
    私立崇右企業管理專科學校（下稱崇右企專），迄八十五年六月間畢業後，復自
    同年九月間起進入才資企業有限公司（下稱才資公司）任職，從未經手處理「興
    華企業社」之相關業務或報稅事宜等情，迭據證人戊○○於偵查中及本院審理時
    到庭證述屬實，並有崇右企專出具之畢業證書影本一份及才資公司出具之離職證
    明書一紙附卷可稽，是被告當時既僅係「興華企業社」之登記名義負責人，未曾
    實際處理該社相關業務，亦未於該社擔任何項職務，則其是否確有涉及公訴意旨
    所指之「虛偽登載扣繳憑單持以行使而逃漏稅捐」，已非無疑，且被告之胞兄戊○○當時亦係「萬銓派報社」之負責人，其於八十五年間曾以「萬銓派報社」名
    義聘僱乙○○擔任分送報紙及海報工作，乙○○並有實際領取薪資，惟嗣於申報
    營利事業所得稅之際，戊○○基於減少稅捐支出之考量，乃逕將乙○○薪資部分
    列為「興華企業社」之營業成本，並委請不知情之會計師據以製作扣繳憑單，進
    而持以向財政部臺灣省北國稅局中壢稽徵所申報「興華企業社」之八十五年度營
    利事業所得稅等節，復據證人戊○○於偵查中及本院審理時到庭證述屬實，足見
    當時全係由被告之胞兄戊○○負責處理「興華企業社」八十五年度營利事業所得
    稅之申報事宜，此益徵被告並無實施或參與上開「虛偽登載扣繳憑單持以行使而
    逃漏稅捐」之情事，據此，殊難僅憑卷附乙○○之扣繳憑單，遽認被告涉有行使
    業務上登載不實及逃漏稅捐等罪嫌；再乙○○與其胞妹丙○○於八十五年間均有
    受僱於戊○○從事分送報紙及海報之工作，彼等僅知悉係為戊○○所經營者為「
    萬銓派報社」，並不知悉另有「興華企業社」或丁○○其人，嗣乙○○接獲上開
    扣繳憑單後，亦表示因不知丁○○及「興華企業社」究為何人，乃提出檢舉等情
    ，業據證人丙○○於本院審理時到庭結證屬實，足見乙○○當時顯係因不知悉戊○○逕將其八十五年間之薪資所得申報於「興華企業社」名下一事，始提出本件
    檢舉，準此以觀，實難認乙○○確係知悉被告本人涉有「虛偽登載扣繳憑單持以
    行使而逃漏稅捐」情事，自無從憑其檢舉書及財政部臺灣省北區國稅局依該份檢
    舉書所發之函文，逕行認定被告涉有該等不法情事；況乙○○自八十五年一月間
    起確有受僱於戊○○擔任分送報紙及海報工作一節，業據證人丙○○及「萬銓派
    報社」領班甲○○○於本院審理時先後到庭結證屬實，核彼等證述之情節均屬相
    符，堪認乙○○當時確有受僱於戊○○之「萬銓派報社」工作，雖卷附乙○○護
    照影本顯示乙○○自八十五年三月四日起至同年十月二十九日止未在國內，惟其
    於八十五年一月一日至三月三日及同年十月三十日至十二月三十一日之期間，既
    在國內，自仍有受僱從事分送報紙及海報等工作之可能，即無從僅以其護照顯示
    之上開內容，遽認其於八十五年間在國內完全無賺取薪資之情形，亦難據以推論
    被告涉有上開行使業務上登載不實文書及逃漏稅捐犯行。至證人乙○○經傳喚雖
    未到庭應訊，惟本院認其於八十五年間曾受僱於戊○○之「萬銓派報社」從事分
    送報紙及海報等工作之事實，已臻明確，自無再予傳喚其到庭證述此部分事實之
    必要，併此敘明。綜上所述，本件被告既未實施或參與「興華企業社」之八十五
    年度營利事業所得稅申報事宜，公訴意旨所指各端亦無一足以證明被告涉有「虛
    偽登載扣繳憑單持以行使而逃漏稅捐」情事，自無從遽認被告涉有行使業務上登
    載不實文書及逃漏稅捐等罪嫌，此外復查無其他積極證據足資證明被告涉有公訴
    意旨所指之犯行，要屬不能證明其犯罪，爰為無罪之諭知。
據上論斷，應依刑事訴訟法第三百零一條第一項，判決如主文。
本案經檢察官伍逸康到庭執行職務
中      華      民      國      八十九      年     八     月   三十一   日
                                      臺灣板橋地方法院刑事第二庭
                                          法  官  王  屏  夏
右正本證明與原本無異。
如不服本判決應於送達後十日內向本院提出上訴狀。
                                          書記官  楊  璧  華
中      華      民      國      八十九      年     九     月     五     日


司法院資訊處製作；財團法人民間司法改革基金會備份。
